【裁判字號】    97,上易,132
【裁判日期】    970806
【裁判案由】    損害賠償
【裁判全文】
臺灣高等法院高雄分院民事判決        97年度上易字第132號
上  訴  人  甲○○
            乙○○
共      同
訴訟代理人  蔡進清律師
被上訴人    丙○○
訴訟代理人  丁○○
上列當事人間因請求損害賠償事件，對於民國97年2月27日臺灣
屏東地方法院96年度訴字第467號第一審判決提起上訴，本院於
97年7月23日言詞辯論終結，判決如下：
    主  文
原判決關於命上訴人給付超過每人各新台幣壹拾伍萬元本息部分
，及該部分假執行之宣告，暨訴訟費用（除確定部分外）之裁判
，均廢棄。
上開廢棄部分，被上訴人在第一審之訴及假執行之聲請均駁回。
其餘上訴駁回。
第一審（除確定部分外）及第二審訴訟費用由上訴人負擔三分之
一，餘由被上訴人負擔。
    事實及理由
一、被上訴人起訴主張：被上訴人丙○○與上訴人甲○○、乙○
    ○均係姊弟關係，乙○○與被上訴人於民國（下同）95 年5
    月13日16時許，在屏東縣潮州鎮○○路52號乙○○所經營之
    文具行內，因細故發生爭吵，因被上訴人將店內之文具丟擲
    在地上，乙○○徒手毆打被上訴人之頭部及臉部，造成被上
    訴人受有頭部外傷、左臉挫傷瘀血等傷害。甲○○於同日17
    時許聞訊返家察看，欲將上址前之鐵門關下，被上訴人阻止
    甲○○關鐵門而與甲○○發生爭執，甲○○以雙手架住被上
    訴人，欲將被上訴人拉離鐵門開關處，於雙方拉扯間將被上
    訴人壓制於地上，造成被上訴人受有左右上臂、左胸、左背
    多處擦傷及左右前臂多處挫傷瘀血等傷害，被上訴人因乙○
    ○、甲○○之上開傷害，身心受痛苦，請求賠償精神慰撫金
    ，爰聲明：(一)上訴人甲○○、乙○○應連帶給付被上訴人新
    台幣（下同）五百萬元，及自起訴狀繕本送達上訴人翌日（
    即96年6月1日）起至清償日止，按週年利率百分之5計算之
    利息。(二)願供擔保請准宣告假執行。
二、被上訴人則以：乙○○於刑事案件中自始坦承與被上訴人互
    毆。甲○○亦承認與被上訴人拉扯間使被上訴人可能受有傷
    害。上訴人與被上訴人間是親姊弟，遭受至親提告，甚感無
    奈；惟被上訴人所提鉅額損害賠償為無理由等語置辯。
三、原審判命上訴人二人應各自給付被上訴人 500,000元，及自
    民國96年 6月1日起至清償日止，按週年利率百分之5計算之
    利息。被上訴人其餘之訴駁回。上訴人不服，提起上訴請求
    ：(一)原判決不利於上訴人部分廢棄。(二)被上訴人在第一審訴
    及假執行之聲請均駁回。被上訴人則請求駁回上訴。
四、兩造不爭執事項：(一)上訴人等於被上訴人於95年 5月13日下
    午 4時許，在屏東縣潮州鎮○○路52號乙○○所經營之文具
    行內，因細故發生爭吵、互毆。(二)上訴人傷害被上訴人經本
    院以96年度上易字第937號判決各處拘役確定。
五、本院判斷：
  (一)按不法侵害他人之身體、健康、名譽、自由、信用、隱私、
    貞操，或不法侵害其他人格法益而情節重大者，被害人雖非
    財產上之損害，亦得請求賠償相當之金額。為民法第 195條
    第 1項前段所明定。上訴人傷害被上訴人之身體，為上訴人
    所不爭執，已如前述，被上訴人基於侵權行為之法則請求上
    訴人賠償非財產上之損害自屬有據。
  (二)查被上訴人未婚，目前沒有工作，92年間母親有贈與房屋乙
    間，但是房屋破舊，所以沒有居住，土地約50平方公尺，現
    由姊妹供給被上訴人生活，被上訴人有時打零工或回收資源
    。被上訴人於傷後經診斷疑似患有創傷後壓力症候群，出現
    恐慌、悲傷、嚴重失眠狀態，有屏東基督教醫院診斷證明書
    乙紙在卷可參（屏東地院96年度附民字第82號刑事卷第25頁
    ），乙○○開文具店，每月獲利約6萬元，負債580萬元，有
    田地一甲多，由兄弟三人平分，文具店之房屋為其所有，價
    值約一千萬元，有一部休旅車，有配偶及二個女兒，均就讀
    國中。甲○○在華南銀行上班，月薪約10萬元，負債 280萬
    元，除上開共有土地外，有房屋一棟，約值 1,000萬元，另
    有三部汽車，為兩造所陳明，並有兩造之稅務電子閘門財產
    所得調件明細表可稽（原審卷第63至78頁）。本院審酌被上
    訴人頭、臉、臂部所受挫瘀傷及胸、背部多處擦傷尚非嚴重
    ，被上訴人自陳從92年起，因家母分產問題與上訴人之感情
    即生芥蒂，且本件傷害之緣起乃肇因於被上訴人至上訴人之
    工作處所而生爭執，並將文具丟擲地上及兩造之身分、地位
    、經濟能力、彼等間為血親關係等情狀，認被上訴人因受血
    親之傷害，精神上受有相當之痛楚，惟參酌上情，其請求上
    訴人給付，本院認由上訴人二人每人各給付15萬元為適當，
    逾此部分之請求不應准許。
六、綜上所述，被上訴人依侵權行為之法律關係，請求上訴人給
    付，在上訴人二人各給付15萬元及自96年6月1日（起訴狀繕
    本送達翌日）至清償日止，按週年利率百分之五計算利息之
    範圍內為有理由，應予准許，逾此之請求，為無理由，應予
    駁回。原審就超過上開應准許部分，為上訴人敗訴之判決，
    並為假執行之宣告，自有未洽。上訴意旨就此部分指摘原判
    決不當，求予廢棄改判，為有理由，應予廢棄改判如主文第
    二項所示。至於上開應准許部分，原審判命上訴人給付，並
    為假執行之宣告，核無違誤，上訴意旨，就此部分，仍執陳
    詞，指摘原判決不當，求予廢棄，為無理由，應駁回其上訴
    。
據上論結，本件上訴為一部有理由，一部無理由，依民事訴訟法
第449條第1項、第450條、第79條，判決如主文。
中    華    民    國    97    年     8     月    6    日
                               民事第六庭
                                   審判長法官  許明進
                                   法      官  徐文祥
                                   法      官  張明振
以上正本證明與原本無異。
本件判決不得上訴。
中    華    民    國    97    年     8     月    8    日
                                   書  記  官  黃琳群


司法院資訊處製作；財團法人民間司法改革基金會備份。
